臺灣台中地方法院刑事判決　　　　　　　　　　　　　九十年度訴字第二九八七號
　　公　訴　人　臺灣台中地方法院檢察署檢察官
　　被　　　告　甲○○
　　　　　　　　丁○○
右列被告等因違反電信法案件，經檢察官提起公訴（八十九年度偵字第一三五二三號
），本院判決如左：
    主      文
甲○○連續以詐術得財產上不法之利益，處拘役肆拾日，如易科罰金，以佰元折算
壹日。
丁○○連續以詐術得財產上不法之利益，處拘役肆拾日，如易科罰金，以佰元折算
壹日。
    事      實
一、甲○○明知綽號「中古」之乙○○（另案由公訴人偵查中）所交付之和信電訊股
    份有限公司Ｚ000000000號行動電話，係冒用丙○○之名義所申請，竟
    意圖為自己免費撥打行動電話不法之利益，並基於概括之犯意，於民國八十八年
    九、十月間，連續撥打給張錦堂（電話號碼：Ｚ000000000號）、丁○○（電話號碼：Ｚ000000000號）、中聯租車公司（電話號碼：000
    000000號、000000000號）、綽號「阿義」者（電話號碼：Ｚ0
    00000000號）、綽號「小惠」者（電話號碼：Ｚ000000000號
    ）、江淑芬（電話號碼：Ｚ000000000號）、蕭燕（電話號碼：Ｚ0
    00000000號）等人，期間並將前開行動電話交付給知情之丁○○使用，
    丁○○亦意圖為自己免費撥打行動電話不法之利益，並基於概括之犯意，連續撥
    打給其妻江意如（電話號碼：Ｚ000000000號、000000000號
    ）、其兄簡逸群（電話號碼：Ｚ000000000號）等人，致使和信電訊股
    份有限公司陷於錯誤，認甲○○、丁○○為合法使用行動電話之用戶，而予以接
    通服務，甲○○、丁○○合併獲得相當於新台幣（下同）一萬八千三百五十四元
    通話費之財產上不法利益。嗣因丙○○接獲和信電訊股份有限公司所寄發之積欠
    通話費通知書，始查知其被冒用名義申請行動電話，經報警後循線查獲。
二、案經交通部電信總局移送臺灣台中地方法院檢察署檢察官偵查起訴。
    理      由
一、訊據被告甲○○、丁○○固坦承有撥打前開行動電話之事實，惟均矢口否認有何
    犯行，被告甲○○辯稱：該行動電話係乙○○交給其的，因為乙○○欠其三、四
    千元，所以把該支行動電話交給其撥打，用來抵償前欠，其不知道該行動電話是
    冒用他人名義所申請的云云；被告丁○○則辯稱：該行動電話是甲○○交給其撥
    打，用來抵償甲○○積欠其數千元之債務，其亦知道該行動電話是甲○○向乙○○借用的，但其不知道該行動電話係冒用他人名義所申請的云云。然查：
(一)、和信電訊股份有限公司Ｚ000000000號行動電話，係被害人丙○○遭人
    冒用其名義所申請，此據被害人丙○○於警訊時指訴綦詳，並有積欠電話費通知
    書影本一份、電信警察隊任務編組受理各類案件記錄表影本一份附於偵查卷可稽
    。而被告甲○○以前開門號之行動電話撥打給張錦堂（電話號碼：Ｚ00000
    0000號）、丁○○（電話號碼：Ｚ000000000號）、中聯租車公司
    （電話號碼：000000000號、000000000號）、綽號「阿義」
    者（電話號碼：Ｚ000000000號）、綽號「小惠」者（電話號碼：Ｚ0
    00000000號）、江淑芬（電話號碼：Ｚ000000000號）、蕭
    燕（電話號碼：Ｚ000000000號）等人，及被告丁○○以前開門號行動
    電話撥打給其妻江意如（電話號碼：Ｚ000000000號、0000000
    00號）、其兄簡逸群（電話號碼：Ｚ000000000號）等人，合併通話
    費用達一萬八千三百五十四元等情，亦據被告二人自白屬實，核與證人蕭燕、
    張錦堂於警訊時證述之情節相符，復有通聯紀錄共十三張、交通部電信總局八十
    九年八月一日電信警八九字第五Ｏ五三二四－Ｏ號函一份附於偵查卷可按。
(二)、被告二人於本院審理時雖均供稱其等於八十八年九、十月間，均無行動電話可用
    等語，然被告丁○○業於警訊時供稱：「．．甲○○身上都有兩支以上的行動電
    話，ＳＩＭ卡都二至三張左右在身上」等語；及被告甲○○於警訊時供稱：被告
    丁○○之行動電話號碼為Ｚ000000000號等語，並於偵查中供稱：係因
    被告丁○○南下嘉義時，被告丁○○之行動電話不能使用，所以才將前開行動電
    話交付被告丁○○等語，足見被告二人於本院審理時所為之前開供述，原屬不實
    。而被告二人既原有自己之行動電話可用，則其等對於行動電話之撥、受話及收
    費情形，理當甚為明瞭，惟依被告甲○○於本院審理時供稱：「．．當時我不知
    道手機的號碼」、「（為何不知道手機的號碼？）因為乙○○沒有跟我講」、「
    （你向乙○○借手機只是要撥打而已？）是的」等語，其於收受前開行動電話之
    際，竟未問明該行動電話之號碼，亦僅意圖在撥打該行動電話而已，此明顯與一
    般使用行動電話之情形迥異。另被告甲○○於本院審理時供稱：係因乙○○積欠
    其三、四千元，所以才將前開行動電話交給其撥打，以通話費用來抵償債務等語
    ，及被告二人於本院審理時均供稱：係因被告甲○○積欠被告丁○○三千元，被
    告甲○○始將前開行動電話交給被告丁○○撥打，而以通話費用來抵償債務等語
    ，則依被告二人上開之供述，其等所得撥打前開行動電話之通話費用，合計應不
    能高於三、四千元（即乙○○積欠被告甲○○之債務金額），惟被告二人合併撥
    打前開行動電話之費用已高達一萬八千三百五十四元，且於將前開行動電話交還
    給乙○○時，亦未與乙○○結算通話費用，被告甲○○與丁○○亦未區別結算其
    間應分攤之通話費用，則其等間之債務是否已全然抵償？是否另有應分擔之通話
    費用？均屬不明，此與一般交易常情亦屬有違，是被告二人供稱係以通話費用互
    為抵償債務云云，自為本院所不採。而被告二人既均有自己之行動電話可用，卻
    仍撥打前開行動電話，對於高達一萬八千三百五十四元之通話費用亦均置之不理
    ，衡諸情理，被告二人應已明知前開行動電話係冒用他人名義所申請者，且其等
    均有免費撥打前開行動電話之不法意圖，允無疑義。
(三)、綜上所述，被告二人撥打前開行動電話時，均已知悉該行動電話係冒用他人名義
    所申請，其等之所辯無非卸飾之詞，不足採信，事證明確，其等之犯行均堪認定
    。
二、核被告二人所為，均係犯刑法第三百三十九條第二項之詐欺得利罪。公訴人認被
    告二人係犯電信法第五十六條第一項之盜用他人電信設備罪云云，惟按電信法第
    五十六條第一項罪責之成立，係以意圖為自己或第三人不法之利益，以有線、無
    線或其他電磁方式，盜接或盜用他人電信設備通信者為成立要件，必以有「他人
    」之電信設備存在為前提，故倘若所撥打之行動電話門號為冒用他人之名義所申
    請者，因係電信業者所核發「真實」之門號，且被冒用名義者，實際上亦未申請
    該門號使用，則該冒用他人名義所申請之門號，並非他人之電信設備，則縱有撥
    打使用之行為，尚不構成電信法第五十六條第一項之罪，其撥打使用僅在於對電
    信業者施用詐術以獲取免付費使用之利益，應係該當刑法第三百三十九條第二項
    之詐欺得利罪，是公訴人之認定尚有未洽，惟基本社會事實相同，爰依法變更起
    訴法條。被告二人先後多次犯行，時間緊接，犯罪構成要件相同，顯係基於概括
    之犯意而為，為連續犯，均應依刑法第五十六條之規定論以一罪，並加重其刑。
    查被告二人行為後，刑法第四十一條業於九十年一月十日修正公布，並於同年月
    十二日生效，其中第一項關於得易科罰金之罪，修正為最重本刑為五年以下有期
    徒刑以下之刑之罪，是本件被告二人所犯之詐欺得利罪，係屬得易科罰金之罪名
    ，修正後之規定自較修正前之舊法有利於被告二人，依刑法第二條第一項前段之
    規定，應適用裁判時之法律即修正後之規定。爰分別審酌被告二人犯罪之動機、
    目的、手段、其等品性及智識程度、犯罪所生之損害、尚未繳納一萬八千三百五
    十四元之通話費用及其等犯罪後之態度等一切情狀，各量處如主文所示之刑，並
    均諭知易科罰金之折算標準。
據上論斷，應依刑事訴訟法第二百九十九條第一項前段、第三百條、刑法第二條第一
項前段、第五十六條、第三百三十九條第二項、第四十一條第一項前段、罰金罰鍰提
高標準條例第一條前段、第二條，判決如主文。
中    華    民    國      九十一      年      五      月      二十九    日
                                   臺灣台中地方法院刑事第七庭
                                       法  官  簡源希
右正本證明與原本無異。
如不服本判決，應於判決送達後十日內向本院提出上訴狀，上訴於臺灣高等法院臺中
分院( 須附繕本 )。
                                       書記官
中    華    民    國      九十一      年       五      月     三十      日
附錄論罪科刑法條：
刑法第三百三十九條第一項：意圖為自己或第三人不法之所有，以詐術使人將本人或
                          第三人之物交付者，處五年以下有期徒刑、拘役或科或
                          併科一千元以下罰金。
                  第二項：以前項方法得財產上不法之利益或使第三人得之者，亦
                          同。
